【裁判字號】    89,上易,1515
【裁判日期】    890619
【裁判案由】    偽造文書
【裁判全文】
臺灣高等法院刑事判決                          八十九年度上易字第一五一五號
    上  訴  人  臺灣板橋地方法院檢察署檢察官
    上  訴  人
    即  被  告  丙○○○
                乙○○
右上訴人因被告偽造文書案件，不服臺灣板橋地方法院（八十九年度易字第一一五號
），中華民國八十九年三月二十二日第一審判決（起訴案號：臺灣板橋地方法院檢察
署八十八年度偵字第一三九八九號）提起上訴，本院判決如左：
    主  文
上訴駁回。
    事  實
一、丙○○○與乙○○為母子關係，明知二人間並無任何債權債務關係存在，竟因丙
    ○○○欲就名下財產繼承事宜預作分配，而基於共同之犯意聯絡，於民國八十八
    年三月二日，透過不知情之代書陳漢朝，向宜蘭縣宜蘭地政事務所申請辦理將丙
    ○○○所有、坐落於宜蘭縣宜蘭市○○段二二六地號土地，設定擔保債權額新台
    幣（下同）五百萬元之抵押權（起訴書誤為最高限額抵押權）予乙○○，使該事
    務所承辦人員將此不實事項登載於職務上所掌之土地登記簿等公文書上，足以生
    損害於地政機關對土地登記事項管理之正確性及丙○○○之債權人甲○○。
二、案經甲○○訴由台灣板橋地方法院檢察署檢察官偵查起訴。
    理  由
一、訊據被告丙○○○坦承係為將名下財產繼承事宜預作分配，而將上開土地設定抵
    押權予被告乙○○之事實不諱，被告乙○○則否認犯罪，辯稱：是伊母親去辦的
    ，伊並不知情云云。惟查：被告乙○○於原審審理中自承：是在八十八年過農曆
    年時，父母親說要分配財產，當時有說可能要辦過戶或辦設定，當時伊有同意。
    是我母親問過我後，我答應他去辦，我母親當時有說可能是用辦過戶或設定等方
    式等語（見原審八十九年一月二十一日、同年二月十八日訊問筆錄），是被告乙
    ○○對其母丙○○○可能以辦理抵押權之方式分配財產，事先已然知情並同意，
    足認被告乙○○對本件犯行有不確定之故意，至其後之委託代書辦理之手續，雖
    由被告丙○○○負責，亦無解其罪責之成立。此外，復有土地登記簿謄本、抵押
    權設定申請書等在卷足資佐證。事證明確，被告等犯行洵堪認定，應依法論科。
二、核被告丙○○○、乙○○所為均係犯刑法第二百十四條使公務員登載不實罪。其
    二人有犯意聯絡及行為分擔，均為共同正犯。
三、原審因依刑法第二十八條、第二百十四條、第四十一條、第七十四條第一款，罰
    金罰鍰提高標準條例第一條前段、第二條等規定，並審酌被告犯罪之動機、目的
    、手段、犯罪所生之危害及犯後之態度等一切情狀，以被告丙○○○、乙○○共
    同明知為不實之事項，而使公務員登載於職務上所掌之公文書，足以生損害於公
    眾及他人，各處拘役三十日，如易科罰金，均以三佰元折算一日。又以被告乙○
    ○前未曾受有期徒刑以上刑之宣告，有台灣高等法院檢察署刑案紀錄簡覆表在卷
    可稽，其因一時失慮，致觸犯本件犯行，經此偵審程序併科刑判決後，當以知所
    警惕，信無再犯之虞，認前開對其宣告之刑，以暫不執行為適當，爰併宣告緩刑
    二年，以啟自新；其認事用法，洵無違誤，量刑亦屬妥適，公訴人上訴指摘原判
    決不當，被告上訴否認犯罪，均無理由，應予駁回。
指據上論斷，應依刑事訴訟法第三百六十八條，判決如主文。
本案經檢察官郭啟東到庭執行職務。
中    華    民    國    八十九    年      六        月      十九        日
                              臺灣高等法院刑事第二十一庭
                                  審判長法  官  葉  騰  瑞
                                        法  官  陳  憲  裕
                                        法  官  江  國  華
右正本證明與原本無異。
不得上訴。
                                        書記官  吳  碧  玲
中    華    民    國    八十九    年       六       月      二十一      日
附錄本案所犯法條全文
刑法第二百一十四條
明知為不實之事項，而使公務員登載於職務上所掌之公文書，足以生損害
於公眾或他人者，處三年以下有期徒刑、拘役或五百元以下罰金。


司法院資訊處製作；財團法人民間司法改革基金會備份。
